【裁判字號】    98,聲再,26
【裁判日期】    980624
【裁判案由】    聲請再審
【裁判全文】
臺灣臺中地方法院刑事裁定              98年度聲再字第26號
再審聲請人
即受判決人  甲○○
上列聲請人因詐欺案件，對於本院中華民國98年2月6日97年度易
字第4866號確定判決（起訴案號：臺灣臺中地方法院檢察署97年
度偵字第24001號）提起再審，本院裁定如下：
    主  文
再審之聲請駁回。
    理  由
一、聲請再審意旨略以：聲請人即受判決人因詐欺案件，經本院
    97年度易字第4866號判決判處罪刑確定，該確定判決認定聲
    請人犯罪所憑證據係據聲請人在渣打國際商業銀行（原新竹
    國際商業銀行）東海分行開設之帳號00000－000000000號帳
    戶（下稱渣打銀行帳戶）印鑑卡1份、存摺、支存對帳單1份
    、被害人潘瀚琳所提出其利用自動櫃員機領出新臺幣（下同
    ）2萬4千元現金，再將該款項存入被告上開渣打銀行帳戶內
    之自動櫃員機交易明細表共計3 張及證人即被害人潘瀚琳之
    證述為論據，然查有下列之新證據足以證明聲請人無犯罪行
    為，而應受無罪之判決：（一）聲請人有於民國97年9月9日
    向渣打銀行掛失，並提出渣打銀行存款相關業務申請書1 紙
    ，證明事項：聲請人於97年9月8日發現恐遭詐騙後，隔日即
    同年9月9日即向渣打銀行辦理金融卡掛失，足資證明聲請人
    係為應徵工作始將金融卡（含密碼）交與不熟識之人，其於
    發現有異樣後，立即將所交付之金融卡掛失，使取得金融卡
    之人無法據以使用，足認聲請人主觀上並無幫助詐欺取財之
    犯意。（二）聲請人於97年9 月間仍有工作，並提出行車日
    報表1份，證明事項：聲請人於97年9月間仍任職於隆吉貨運
    股份有限公司（下稱隆吉公司）擔任司機乙職，其係因隆吉
    公司給付之薪資越來越少，始於97年9月5日看報紙欲尋找薪
    資高一點的工作，其確實係因尋找工作，始在臺中市○○路
    與臺中港路口之加油站，交付其駕駛執照、渣打銀行上開帳
    戶之存摺封面影本、金融卡等資料給姓名年籍不詳綽號「阿
    正」之男子，其主觀上並無幫助詐欺之犯意，聲請人因未發
    現前開證據，致未主張上開有利於己之情事，始被判處罪刑
    確定，為此，依刑事訴訟法第420條第1項第6 款之規定，聲
    請再審。
二、按刑事訴訟法第420 條第1 項第6 款規定，因發見確實之新
    證據，足認受有罪判決之人，應受無罪、免訴、免刑或輕於
    原判決所認罪名之判決者，為受判決人之利益，得聲請再審
    。所謂發見確實之新證據，係指該證據於事實審法院判決前
    已經存在，為法院、當事人所不知，不及調查斟酌，至其後
    始行發見，且就證據本身形式上觀察，固不以絕對不須經過
    調查程序為條件，但必須顯然可認為足以動搖原有罪確定判
    決，而為受判決人無罪、免訴、免刑或輕於原判決所認罪名
    之判決者為限。故受理聲請再審之最後事實審法院，應就聲
    請再審理由之所謂「新證據」，是否具備事實審判決前已經
    存在，為法院、當事人所不知，事後方行發見之「嶄新性」
    ，及顯然可認足以動搖原有罪確定判決，應為無罪、免訴、
    免刑或輕於原判決罪名之「顯然性」二要件，加以審查，為
    判斷應否准予開始再審之準據（最高法院93年度台抗字第98
    號判決要旨可資參照）。是本條所規定者須為足生影響於判
    決之重要證據，未經原確定判決審酌者，始足當之，茍業經
    原確定判決審酌，或非足生影響於判決之重要證據，均不得
    據以聲請再審。
三、經查：
（一）就聲請人所提出之渣打銀行存款相關業務申請書1 紙，雖
      屬事實審判決前已經存在，為法院、當事人所不知，事後
      方行發見，而具有「嶄新性」，惟縱聲請人有於上開時間
      向渣打銀行辦理金融卡掛失，其辦理掛失之時間點亦在被
      害人潘瀚琳受詐騙並依照指示將2 萬4 千元現金存入聲請
      人上開渣打銀行帳戶後，無從資為認定聲請人無罪之有利
      事證，亦非顯然可認足以動搖原有罪確定判決，而為無罪
      、免訴、免刑或輕於原判決罪名之重要證據，是上開證據
      並不符合「顯然性」之要件。
（二）次以，聲請人雖提出隆吉公司行車日報表1 份，用以證明
      其於97年9 月間仍有工作，係因薪資越來越少，始於97年
      9 月6 日在臺中市○○路與臺中港路口之加油站，交付其
      駕駛執照、渣打銀行上開帳戶之存摺封面影本、金融卡等
      資料給姓名年籍不詳綽號「阿正」之男子。惟上開證據與
      本案聲請人被訴詐欺之犯罪事實，並無任何證據關連性存
      在，自不得採為本案有利於被告之證據使用，更無從引為
      聲請再審之「新證據」使用。
（三）綜上所述，聲請人於刑事聲請再審狀內所指原審漏未審酌
      之事項，均非足生影響於原審判決之重要證據，亦即原確
      定判決並無聲請再審人所主張之再審事由，聲請再審人據
      以聲請再審，為無理由，應予駁回。
四、依刑事訴訟法第434條第1項，裁定如主文。
中    華    民    國    98    年    6     月    24    日
                  刑事第五庭   審判長法  官 朱光國
                                     法  官 林慧英
                                     法  官 唐光義
上正本證明與原本無異。
如不服本裁定，應於送達後5日內，向本院提出抗告狀。（應附
繕本）
                                     書記官 黃聖心
中    華    民    國    98    年    6     月    24    日


司法院資訊處製作；財團法人民間司法改革基金會備份。
